---
title: Wykres ceny masła
author: KW
date: '2017-11-01'
slug: wykres-ceny-masła
categories:
  - R
  - Analizy
tags:
  - R
  - analiza
  - gus
---

Dane można pozyskać ze strony: https://bdl.stat.gov.pl/BDL/start
Ja wybrałam ceny masła po miesiącach w latach 2006 - 2017

```{r echo=FALSE, warning=FALSE, message=FALSE}
ceny = readr::read_csv2('/home/kamila/Pobrane/CENY_2917_CREL_20171101181257.csv')
library(dplyr)
ceny.masla = ceny %>% filter(Nazwa == 'POLSKA',
                       grepl(x = `Rodzaje towarów i usług`, pattern = 'masło'))

```

Wczytuję pobrane dane funkcją read_csv2() z pakietu readr. U mnie wyglądają one tak:

```{r warning=FALSE, message=FALSE}
library(dplyr)
head(as.data.frame(ceny.masla))
```

Korzystając z tego, że w tabela jest posortowana po miesiącach (styczeń - grudzień) zamieniam miesiące na faktor, dzięki czemu zamienie napis na liczbę i stworzę później datę.
```{r warning=FALSE, message=FALSE}
# zamiana na factor
ceny.masla$Miesiące = factor(ceny.masla$Miesiące, levels= unique(ceny.masla$Miesiące), ordered = T)
# Tworzę nową kolumnę 'data' o formacie 'yyyy-mm-dd'
library(lubridate)
ceny.masla$data = ymd(paste0(ceny.masla$Rok,'-', as.numeric(ceny.masla$Miesiące),'-01'))
```

Tyle z obróbki danych:

```{r warning=FALSE, message=FALSE, fig.align='center'}
library(ggplot2)

plot1 = ceny.masla %>% ggplot(aes(x = data, y = Wartosc))+
  geom_line(color = '#4678AA', size = 2) 

print(plot1)
```

A teraz pora podrasować wykres:

```{r warning=FALSE, message=FALSE, fig.align='center'}
library(ggthemes)
plot2 = plot1 +
  # wymuszam, by każdy rok się pojawił na osi w formacie 'yyyy'
  scale_x_date(date_breaks = 'years', date_labels = '%Y')+
  # poszerzam skalę osi Y (cen) oraz nadaję odpowiednie labelsy
  scale_y_continuous(breaks = 0:7, 
                     limits = c(0,7), 
                     labels = c('0.00zł', '1.00zł', '2.00zł', '3.00zł', '4.00zł', '5.00zł', '6.00zł', '7.00zł'))+
  # Dodaję tytuły osi i wykresu
  xlab('Rok')+
  ylab('Cena w PLN')+
  labs(title = 'Ceny masła* w latach 2006 - 2017',
       caption = paste0('*',unique(ceny.masla$`Rodzaje towarów i usług`))) +
  # stosuję theme z pakietu ggthemes
  theme_minimal()+
  # zmieniam połozenie tytułu na środu i powiększam tekst
  theme(plot.title = element_text(hjust = 0.5, size = 16))

print(plot2)
```

