---
title: geom_bar wykres słupkowy
author: KW
date: '2017-10-03'
slug: geom-bar-wykres-słupkowy
categories: []
tags: []
output: github_document
---

Hej! Zanim rozpoczniemy przygodę z ggplot potrzebujemy wczytac bilbioteki i dane na których będziemy pracować.

```{r message=FALSE, warning=FALSE}
library(ggplot2)
library(datasets)
```

Z pakietu datasets wybieram dane 'women' pokazujące wysokość i wagę kobiet w wieku 30-39 lat.

```{r}
datasets::women

```

## Pierwszy wykres!

```{r fig.align='center'}
ggplot(data = women, aes(x = height, y = weight)) + # aes określa m.in. osie x i y, co i gdzie ma się rysować
  geom_bar(stat = 'identity') # określenie rodzaju wykresu. w tym przypadku jest to wykres słupkowy
```

Argument *stat* wskazuje w jakiej postaci mamy dane. *'identity'* znaczy, że podane dane są już odpowiednio przygotowane do plotowania. [domyślnie stat = 'count']

Argumenty aes() można również przypisywać za każdym razem w funkcji geom_...().
Argumenami geom_bar() mogą być m.in. kolor i wypełnienie.

```{r fig.align='center'}
a <- ggplot(data = women, aes(x = height, y = weight)) +
  geom_bar(color = 'black', # obwoluta słupków
           fill = '#0099cc',  # wypełnienie słupków 
           stat = 'identity') 
b <- ggplot(data = women, aes(x = height, y = weight)) +
  geom_bar(fill = '#0099cc',  # samo wypełnienie słupków 
           stat = 'identity') 
gridExtra::grid.arrange(a, b , ncol = 2)
```

## wykres słupkowy poziomy

```{r fig.align='center'}
b +
  coord_flip()
```



